【裁判字號】    94,重訴,417
【裁判日期】    951031
【裁判案由】    損害賠償
【裁判全文】
臺灣臺中地方法院民事判決  94年度重訴字第417號
  原      告  乙○○
  法定代理人  丙○○
  訴訟代理人  郭隆偉  律師
  複  代理人  丁○○
  被      告  甲○○
  訴訟代理人  熊賢祺  律師
  複  代理人  戊○○
上當事人間因刑事附帶民事訴訟請求損害賠償事件，經本院刑事
庭移送前來，經本院於民國九十五年十月三日言詞辯論終結，判
決如下：
    主    文
被告應給付原告新臺幣參拾萬捌仟壹佰肆拾壹元，及自民國九十
五年七月二十六日起至清償日止，按年息百分之五計算之利息。
被告應自民國九十四年七月起至民國一百十五年六月止，按月給
付原告新臺幣壹萬柒仟肆佰伍拾柒元。
原告其餘之訴駁回。
訴訟費用由由被告負擔百分之二十六，餘由原告負擔。
本判決第一項於原告以新臺幣壹拾萬參仟元為被告供擔保後，得
假執行；但被告以新臺幣參拾萬捌仟壹佰肆拾壹元，為原告供擔
保後，得免為假執行。
原告其餘假執行之聲請駁回。
    事實及理由
甲、程序方面：
    按訴狀送達後，原告不得將原訴變更或追加。但擴張或減縮
    應受判決事項之聲明者，不在此限。民事訴訟法第二百五十
    五條第一項第三款定有明文。本件原告提起本訴原聲明請求
    ：「1.被告應給付原告新臺幣（下同）二千零二十六萬五千
    一百元及自起訴狀繕本送達翌日起至清償日止，按年息百分
    之五計算之利息。」其中包含醫療費用一百萬元、看護費用
    一千四百四十萬元、喪失勞動能力一百八十五萬元、非財產
    上之損害三百萬元及機車損害一萬五千一百元。嗣於民國（
    下同）九十五年九月八日言詞辯論期日當庭變更聲明第一項
    為被告應給付原告七百一十八萬八千五百零八元及自九十五
    年七月二十六日起至清償日止，按年息百分之五計算之利息
    ，減縮醫療費用為三十萬一千三百零八元、追加申請外勞看
    護必要費用三萬七千二百元、喪失勞動能力一百八十五萬元
    、擴張非財產上之損害五百萬元；聲明第二項為被告應自九
    十四年七月起至一百二十三年六月止，按月給付原告二萬四
    千九百三十八元之看護費用，並撤回請求機車損害一萬五千
    一百元，依上開說明，應予准許。
乙、實體方面：
壹、原告起訴主張：被告於九十三年三月十四日中午，駕駛車牌
    號碼七七０五—ＨＳ號自用小客車，沿臺中縣清水鎮○○路
    由南向北方向行駛，於同日十二時五分許，途經臺中縣清水
    鎮○○路「九斤資源回收場」前時，原應注意汽車在雙向四
    車道行駛時，變換車道時，應讓直行車先行，並注意安全距
    離，而當時天候晴、日間自然光線、路面乾燥無缺陷、亦無
    障礙物、視距良好，依當時情形，無不能注意之情事，竟疏
    未注意及此，自外側快車道向右變換跨入慢車道之機車優先
    道行駛，致其駕駛自用小客車之右後側與亦沿臺中縣清水鎮
    ○○路由南向北方向於其後方行駛，亦疏未注意車前狀況之
    原告所騎乘車牌號碼ＧＵ八—四九五號重型機車發生碰撞，
    致原告人車倒地，受有頭部外傷併右側急性硬腦膜下出血及
    腦內出血、頭部外傷併右側延遲性腦內出血及水腦之傷害。
    業經本院九十四年度交易字第三八號、臺灣高等法院臺中分
    院九十四年度交上易字第一二六二號刑事判決有罪在案。被
    告不法過失致原告受有傷害，依法自應賠償原告所受損害，
    為此爰依民法第一百八十四條第一項前段、第一百九十三條
    第一項、第一百九十五條第一項前段之規定請求。茲請求：
    1.醫療費用支出：三十萬一千三百零八元；申請外勞看護必
    要費用：三萬七千二百元；喪失勞動能力：原告事故發生前
    ，在世朋清潔工程行上班，以每月薪資二萬二千元計算，尚
    可工作七年，得請求一百八十五萬元。（計算式：22000×1
    2月×7年＝0000000）；非財產上之損害：原告因本件車禍
    而受有傷害，精神上備感痛苦，爰請求五百萬元之精神慰撫
    金。上開合計七百一十八萬八千五百零八元，如聲明第一項
    所示。2.看護費：自九十四年七月起至一百二十三年六月止
    ，每月看護費二萬四千九百三十八元，如聲明第二項所示。
    原告向美商美國環球產物保險有限公司台灣分公司請求醫療
    給付理賠金額二十萬元、殘廢給付理賠金額一百四十萬元，
    合計一百六十萬元，同意自請求給付金額中扣除。並聲明：
    1.被告應給付原告七百一十八萬八千五百零八元及自九十五
      年七月二十六日起至清償日止，按年息百分之五計算之利
      息。
    2.被告應自九十四年七月起至一百二十三年六月止，按月給
      付原告二萬四千九百三十八元。
    3.原告願供擔保請准宣告假執行。
貳、被告則以：本件被告駕駛小客車沿台中縣清水鎮○○路由南
    往北行駛，途經台中縣清水鎮○○路「九斤資源回收場」前
    ，擬靠邊停車之際，適有原告駕駛重型機車同向在慢車道行
    駛因其右前方停有大貨車，機車向左閃避時，其左把手勾到
    其置於腳踏板上之摺疊椅，致操作失控、向右傾倒，以致擦
    撞到被告之小客車因而肇事致傷，非如台灣省台中市區車輛
    行車事故鑑定委員會鑑定，認為被告駕駛之小客車未讓同方
    向在機車專用道直行之機車先行為肇事原因。其理由：機車
    係向左倒：考其向左倒的原因係因為機車原在慢車道行駛，
    因慢車道停有大貨車，機車向左閃避時，左手把勾到載於腳
    踏板處之摺疊椅，因而失控左倒，並非被告車「變換車道」
    不當，擦撞到該機車；由被告車被擦撞之痕跡在右後保險桿
    之高度，與機車擦撞痕在其前方之導流板證明，機車係於倒
    地時擦撞到被告之小客車，且此種倒地造成之原因係因其左
    把手勾到所載之摺疊椅，為閃避大貨車而起，故鑑定會之肇
    事原因與事實不符；由機車前導流板損壞之事證，與機車刮
    地痕起點在機車優先道距慢車道分道線零點九公尺之事實證
    明，可知機車為閃避大貨車時其車身係向左前傾斜，故知將
    機車還原閃避大貨車時行進之軌跡，係在慢車道內，而非鑑
    定會所認定之機車專用道，因其閃避時仍在行進中，故應由
    機車橫斜倒地處向後延，再者，即以機車刮痕起點而言，亦
    可測知機車之後輪尚在慢車道內，只要將機車扶正，即可了
    解當時機車並非在機車優先道直行，鑑定會單以機車之刮痕
    起點在機車優先道內之事證為論斷依據，顯然僅係形式之表
    面，而非實質的真實。另依臺灣高等法院臺中分院九十四年
    度交上易字第一二六二號刑事判決亦認定兩造同為肇事因素
    ，原告與有過失，其比例為百分之五十，原告請求應減為百
    分之五十計算，原告請求太高，其主張醫療費用有些並非必
    要，並主張原告收受強制險理賠金額一百六十萬元，應自請
    求金額中扣除。原告提出九十三年九月二十一日診斷證明書
    之診斷內容應證明與本件有因果關係，九十五年五月二十九
    日診斷證明書之診斷內容與本件無關，九十五年七月十二日
    診斷證明書認定原告是否日常生活無法自理，有鑑定必要等
    語置辯。並聲明：
    1.駁回原告之訴及假執行之聲請。
    2.如受不利判決，願供擔保請准宣告免為假執行。
參、得心證之理由：
一、本件原告主張之事實，有其提出醫療費用明細表、童綜合醫
    院收據影本二十八紙、醫療用品費用明細表、統一發票影本
    九十一紙、童綜合醫院一般診斷書影本五紙、醫療費用明細
    表、收據影本二十紙、醫療用品費用明細表、統一發票影本
    三十三紙、醫療費用明細表、童綜合醫院收據影本九紙、外
    勞薪資所得及應付款項說明、看護費用收據、工作所得證明
    、雇用外傭費用明細表、薪資所得及應付其他費用計算表、
    薪資明細表、保險費收據、行政院勞工委員會就業安定費繳
    款通知單、環久國際開發有限公司、忠盛國際人力仲介有限
    公司收據、行政院勞工委員會九十四年三月二十一日勞職外
    字第○九四○七九六○○三號、九十四年七月十九日勞職外
    字第○九四○八八六九九三號函及保險理賠證明等影本各一
    份附卷為憑，被告則以前揭情詞置辯，並據其提出照片影本
    二紙、臺灣高等法院臺中分院九十四年四月十八日九四中分
    義民上決九四上三七字第五三七一號函、逢甲大學九十四年
    八月十八日逢建字第○九四○○五一三一八號函、逢甲大學
    車輛行車事故鑑定研究中心、張德峻個人資料及新安東京海
    上產物保險股份有限公司台中分公司營業服務部襄理名片等
    影本各一份存卷可稽，復聲請事故現場鑑定肇事責任。是本
    件兩造所爭執之處，應在於(一)本件原告主張之傷害，原告是
    否與有過失？(二)原告請求被告賠償醫療費用，申請外勞看護
    費用、喪失勞動能力之損害部分，其金額是否合理、必要？
    (三)原告請求非財產上的損害部分，其金額是否相當？
二、爭點一（即本件原告主張之傷害，原告是否與有過失？）部
    分：原告就此主張：被告駕車於前揭時地，原應注意汽車在
    雙向四車道行駛時，變換車道時，應讓直行車先行，並注意
    安全距離，而當時天候晴、日間自然光線、路面乾燥無缺陷
    、亦無障礙物、視距良好，依當時情形，無不能注意之情事
    ，竟疏未注意及此，自外側快車道向右變換跨入慢車道之機
    車優先道行駛，致其駕駛自用小客車之右後側與亦沿臺中縣
    清水鎮○○路由南向北方向於其後方行駛，亦疏未注意車前
    狀況之原告所騎乘車牌號碼ＧＵ八—四九五號重型機車發生
    碰撞，致原告人車倒地受傷等語，被告則抗辯稱：本件被告
    駕駛小客車沿台中縣清水鎮○○路由南往北行駛，途經台中
    縣清水鎮○○路「九斤資源回收場」前，擬靠邊停車之際，
    適有原告駕駛重型機車同向在慢車道行駛因其右前方停有大
    貨車，機車向左閃避時，其左把手勾到其置於腳踏板上之摺
    疊椅，致操作失控、向右傾倒，以致擦撞到被告之小客車因
    而肇事致傷，依臺灣高等法院臺中分院九十四年度交上易字
    第一二六二號刑事判決亦認定兩造同為肇事因素，原告與有
    過失，其比例應為百分之五十等語。經查被告因本件過失傷
    害之不法行為，其刑案部分業經臺灣臺中地方法院九十四年
    度交易字第三八號刑事判決：「甲○○因過失傷害人，致重
    傷，處有期徒刑陸月，如易科罰金，以佰元折算壹日。」
    ，嗣被告不服上訴，亦經臺灣高等法院臺中分院以九十四年
    度交上易字第一二六二號刑事判決上訴駁回確定等情，為兩
    造所不爭，並據本院調取前開刑事全卷查閱屬實，又原告確
    因本件被告過失行為發生車禍，致受有頭部外傷併右側急性
    硬腦膜下出血及腦內出血、頭部外傷併右側延遲性腦內出血
    及水腦之傷害乙節，亦據臺灣高等法院臺中分院以九十四年
    度交上易字第一二六二號刑案合議庭承審法官調查明確，並
    於判決理由中詳細論斷以：「(1)依據卷附道路交通事故現場
    圖（警卷第10頁）照片所示，被告所駕駛之自用小客車明顯
    行駛在機車優先道上，停車時車輛仍係斜向跨於機車優先道
    之右側邊線上，被告亦自承當時係要到伊姊夫所開之九斤回
    收場，顯然被告於事故發生前之瞬間係於變換車道（外側快
    車道進入機車優先道）之狀態。就此，公訴人認被告應注意
    汽車在劃有快慢車道分隔線之道路行駛，除起步、準備停車
    、臨時停車或轉彎外，不得行駛慢車道，惟被告當時既係要
    至九斤資源回收場，且已將近到達準備停車，該慢車道又僅
    係機車優先道，被告自得進入慢車道甚明。被告於欲停車之
    際固得自外側快車道進入慢車道，然仍應注意汽車在雙向四
    車道行駛時，變換車道時，應讓直行車先行，並注意安全距
    離。被告辯稱：當天伊到九斤資源回收場前25公尺就打方向
    燈，被害人的機車距離伊約30公尺，應該可以看到伊慢慢的
    在停車。伊變換車道的時候，有注意後方來車，是被害人離
    的很遠，伊才切入機車道云云。惟被告於偵查中即供承：「
    時間緊迫，沒有注意看後方來車」等語（詳見93年度偵字第
    10101號卷第6頁），足證被告於事故發生時並未注意來車，
    而於肇事後方發現被害人機車，致於肇事時未採取任何閃避
    措施，顯然被告於變換車道之際，並未盡注意後方來車，堪
    以認定。(2)又依卷附之道路交通現場圖觀之，被害人機車之
    刮地痕起點係位於機車專用之慢車道，距離慢車道右邊線0
    點9公尺，刮地痕呈向右偏移之斜線，是以被告與被害人雙
    方碰撞處應在慢車道上。被告雖辯稱伊沒有感覺到撞擊，伊
    的車也沒有受損云云，然被告於前開道路交通事故談話紀錄
    表已自承「車損情形？答：右後保險桿擦損」（見警卷第2
    頁），而卷附道路交通現場圖肇事經過摘要欄一亦明確記載
    ：「甲車右後保險桿擦損。‧‧‧二、乙車行經中華路往北
    直行裝載折疊椅於九斤資源回收場前撞及甲車」等語（見警
    卷第10頁），另卷附現場照片中，被告駕駛之小客車亦確有
    右後保險桿擦損之情形（見警卷第23頁下方照片），是以被
    害人乙○○騎乘之機車應確與被告駕駛之汽車右後側保險桿
    發生撞擊，應可認定。被告辯稱：不是摩托車直接來碰撞伊
    云云，即非可採，附此敘明。(3)再依卷附現場圖及事故資料
    觀之，本件雖係被害人乙○○騎乘之機車撞及被告駕駛汽車
    之右後側屬實，仍應檢視被告於本件車禍事故之發生有否應
    注意之義務，判斷被告有否過失行為。又證人之個人意見或
    推測之詞，除以實際經驗為基礎者外，不得作為證據，刑事
    訴訟法第160條定有明文。經查：證人賴政哲於原審審理時
    結證稱：「（車禍瞬間，有無目睹？）我到現場後下車抽煙
    ，被告看到我後打方向燈慢慢靠近來，被害人機車想從左邊
    穿過去，但她載的涼椅可能卡住，她抓不住方向就倒下，我
    不知道有無撞到被告的車子，但我有看到她撞到貨車」、「
    （告訴人機車有無擦撞被告車輛？）從我的角度看不到，但
    我有看到機車和人撞到貨車才停止」、「我看到汽車時，機
    車還沒有到，被告車子經過我後，我看到機車想要閃過去」
    、「機車的速度較（被告駕駛之汽車）快」等語（詳見原審
    卷第70頁以下）、於本院行交互詰問時證稱：「我在等王小
    姐（指被告）的時候，我在九斤資源回收場旁邊等，我看到
    他打方向燈的時候，他是慢慢過來的，當時機車距離還很遠
    ，被告慢慢要靠旁邊，一般人想就是轉過去就好了，但是騎
    機車的女士轉不過去，他涼椅勾到機車的車手，他的涼椅是
    放在機車前面，把手與人的中間，也就是腳踏板上，他要轉
    彎的時候，椅子勾機車的把手，在地院時，我陳述不敢確認
    機車有無撞到車子，因為當時我與機車是成一直線的，機車
    倒下去的時候，涼椅有打到車子，機車和人是撞到卡車的車
    頭。‧‧‧我看到的話是直線，照理說地上有抓地痕，若是
    有撞到的話，機車會停一下，機車並沒有停的意思，我無法
    確認機車與汽車有無相撞，因為有撞到的話，機車會頓一下
    ，但是我沒有看到機車有頓一下，所以我研判並沒有撞到。
    被告他姊夫是開資源回收場，門口有放舊的冰箱，當時我看
    到他姊夫將受傷的太太安全帽打開來看，後來他才將貨車往
    後開，因為機車在貨車前面，他撞到貨車，機車轉向半圈，
    所以他無法往前開，他姊夫怕被牽累到，所以將貨車往後開
    。當時機車往左倒，滑倒在貨車車頭那邊撞到，以我這樣看
    的角度是知道車頭，但是不能確定是撞到那裡，但是機車有
    轉向半圈，他姊夫怕被牽累到，所以有將貨車往後開，地院
    的判決書上說他姊夫的貨車沒有在現場，但是我看到的是有
    在現場。」、「（轉彎的時候，椅子去勾到，請問椅子勾到
    哪裡？）機車的手把去勾到椅子，所以機車轉向就無法控制
    了。（被害人在後面有看到，知道車子慢慢要右轉，機車在
    後面往左閃，要超過去，是不是？）機車並沒有打方向燈，
    他車子開到我前面的時候，機車的速度很快，機車向左要彎
    過去，彎不過去。（被害人的機車有無擦撞到被告的車子，
    由你的角度看不到？）我與機車、汽車是一直線，所以我無
    法確認有無撞到。（卡車停何處？）馬路邊，回收場的門口
    。「（你看到汽車要往右轉時，離機車距離多遠？）大約30
    公尺左右。（當時機車的速度？）那條路是六線道，當時他
    母親是在機車道行使，我並沒有說他母親蛇行，當時機車速
    度大約50公尺左右。‧‧‧（機車是滑倒後撞到貨車的？）
    是。」等語（詳見本院審理卷第65頁至第68頁），參諸上開
    道路交通事故現場圖肇事經過摘要欄一記載：「甲車右後保
    險桿擦損。‧‧‧二、乙車行經中華路往北直行裝載折疊椅
    於九斤資源回收前撞及甲車」等情，證人賴政哲所為有關機
    車有無撞及被告之自用小客車一節，表示無法確認，則其上
    開所為「因為有撞到的話，機車會頓一下，但是我沒有看到
    機車有頓一下，所以我研判並沒有撞到」等語，尚屬其個人
    推測之詞，依照上開刑事訴訟法第160條之規定，尚無從採
    為證據，況依道路交通事故現場圖肇事經過摘要欄一之記載
    及現場照片所示被告之自用小客車確有與機車擦撞，復無從
    以證人賴政哲上開推測「研判並沒有撞到」之證詞為有利於
    被告之認定。另依證人賴政哲上開證述，被告確係於肇事前
    有向右變換車道之情形，而被害人騎乘機車在被告侵入其行
    駛之車道時，亦有欲為閃避而因涼椅勾到機車的車手，涼椅
    是放在機車前面，把手與人的中間，也就是腳踏板上，故要
    轉彎的時候，椅子勾機車的把手等情形，而依道路交通事故
    現場圖肇事經過摘要欄一之記載及現場照片（警卷第25頁、
    第26頁），確顯示被害人裝載折疊椅，且再依卷附現場照片
    （警卷第22頁至第26頁）及道路交通事故現場圖所示，被害
    人機車車頭部分破損，現場自慢車道距離慢車道右邊線0點9
    公尺處起有刮地痕，自刮地痕起點至被害人機車停止處，路
    旁有機車碎片之散落物等情，是被害人當時顯係沿慢車道行
    駛時因被告貿然變換車道而防範不及發生碰撞，縱因被害人
    於閃避時遭折疊椅勾住，亦係被告在雙向四車道行駛時，變
    換車道時，應讓直行車先行，並注意安全距離，竟疏未注意
    ，自外側快車道向右變換跨入慢車道之機車優先道行駛，致
    當時亦亦疏未注意車前狀況之乙○○一時閃避不及而發生本
    件車禍至明，是被告所稱被害人係有可能為閃避其他車輛而
    發生本件車禍尚非可採。是以被告前揭所辯顯係飾卸之詞，
    不足採信。(4)至於被告指稱被告係撞及停放於道路旁大貨車
    等語，雖證人鄭景斤於原審審理時否認事故當時將大貨車停
    放道路旁，經查：證人賴政哲固已於上開原審及本院審理時
    明確證稱：被害人確有撞及停放路旁之大貨車等語，本件依
    被告所述鄭景斤之車輛係順向停車，且被害人機車倒地位置
    已在機車優先道外之慢車道上，縱認被害人確有撞及鄭景斤
    所停放之大貨車，因無從證明停放大貨車之鄭景斤有任何違
    規之處，亦難以此否定被告有上開過失行為。是證人鄭景斤
    於原審審理時否認事故當時將大貨車停放道路旁，被告雖辯
    稱因此而遭鄭景斤誘導，而為與事實不符之陳述，惟原審並
    未依被告自稱遭誘導所為之事實陳述，而對本件事為任何誤
    認，併此指明。(5)此外，復有道路交通事故現場圖、道路交
    通事故調查報告表（一）、（二）各一紙及現場照片10張附
    卷可稽，而被害人確係因本件車禍受有頭部外傷併右側急性
    硬腦膜下出血及腦內出血、頭部外傷併右側延遲性腦內出血
    及水腦等傷害，目前仍意識昏迷中，氣切抽痰及鼻胃管灌食
    ，日常生活需專人24小時照料，業據代行告訴人丙○○指訴
    ，並有童綜合醫院診斷證明書一紙附卷可證，是被害人於身
    體或健康受有重大難治之傷害。按汽車在雙向四車道行駛時
    ，變換車道時，應讓直行車先行，並注意安全距離，道路交
    通安全規則第98條第1項第6款定有明文。本件被告駕車自應
    注意上述規定，且事故當時天候晴、日間自然光線、路面乾
    燥無缺陷、亦無障礙物、視距良好，有上開道路交通事故調
    查報告表（一）在卷可考，依當時狀況，又非不能注意，竟
    疏未注意，以致肇事致人受傷，被告之行為自有過失。被告
    之過失行為與被害人之傷害間，具有相當因果關係。又本件
    經送臺灣省臺中市車輛行車事故鑑定委員會及臺灣省車輛行
    車事故覆議鑑定委員會鑑定結果，鑑定意見亦認：「一、甲
    ○○駕駛7705—ＨＳ自小客車未讓同方向在機車專用道直行
    駛來之重機車先行即貿然自外側快車道向右變換跨入機車道
    與慢車道行駛，為肇事原因」，此亦有臺灣省臺中市車輛行
    車事故鑑定委員會93年9月9日中市鑑字第0935502048函附鑑
    定意見書及臺灣省車輛行車事故覆議鑑定委員會94年4月6日
    府覆議字第094010 0120號覆議函各一份在卷可參，益證被
    告之行為有過失。惟上開鑑定與覆議鑑定意見中認被告係駕
    駛7705—ＨＳ自小客車未讓同方向在「機車專用道」直行駛
    來之重機車先行即貿然自外側快車道向右變換跨入機車道與
    慢車道行駛，然本件事故地點之慢車道係「機車優先道」而
    非「機車專用道」，此有道路交通事故調查報告表（一）
    記載事故位置為「12機車優先道」，並有交通部公路總局第
    二區養護工程處臺中工務段94年7月4日二工中字第08400049
    50號函及臺中縣警察局清水分局94年7月14日清警刑字第094
    0031054號函在卷足憑，事故位置既非機車專用道，被害人
    亦本應注意前方其他車種起步、準備停車、臨時停車或轉向
    ，橫跨或佔用行駛車輛動態，而採取必要之安全措施，竟應
    注意而不注意，以致肇事，是以被害人騎乘機車未注意車前
    狀況亦應為本件肇事次因甚明，上開鑑定及覆議意見認被害
    人乙○○駕駛ＧＵ８—４９５重機車無肇事因素一節與事實
    不符，為本院所不採，附此敘明。雖被害人乙○○疏未注意
    車前狀況，於本件事故之發生亦有過失，然此僅係被害人是
    否與有過失之問題，並不能因此解免被告過失傷害之責任。
    被害人因本件車禍受有如事實欄所示之重傷害，與被告之過
    失行為間並有相當因果關係。本件事證明確，被告過失行為
    致重傷害犯行堪以認定。」等語明確，按汽車在雙向四車道
    行駛時，變換車道時，應讓直行車先行，並注意安全距離，
    道路交通安全規則第九十八條第一項第六款定有明文。本件
    被告駕車自應注意上述規定，且事故當時天候晴、日間自然
    光線、路面乾燥無缺陷、亦無障礙物、視距良好，有上開道
    路交通事故調查報告表（一）在卷可考，依當時狀況，又非
    不能注意，竟疏未注意，以致肇事致人受傷，被告之行為自
    有過失，至原告於本件車禍中疏未注意車前狀況，於本件事
    故之發生亦有過失，然肇事主因仍在被告，原告則屬肇事次
    因，足見被告此部分所辯，顯與事實未符，應不可採，而應
    以原告之主張，較可採信為真實。依上，被告對原告自應負
    侵權行為之損害賠償責任，本院審酌原告及被告過失之輕重
    ，認被告應負十分之七之責任；原告則應負十分之三之責任
    。
三、爭點二（即原告請求被告賠償醫療費用，申請外勞看護費用
    、喪失勞動能力之損害部分，其金額是否合理、必要？）部
    分：原告主張其因遭被告過失傷害，致原告受有頭部外傷併
    右側急性硬腦膜下出血及腦內出血、頭部外傷併右側延遲性
    腦內出血及水腦之傷害，爰請求：醫療費用支出計三十萬一
    千三百零八元；申請外勞看護必要費用支出計三萬七千二百
    元；喪失勞動能力部分：原告事故發生（九十三年三月十四
    日）前，在世朋清潔工程行上班，以每月薪資二萬二千元計
    算，自事故發生起尚可工作七年，得請求一百八十五萬元（
    計算式：22000×12月×7年＝0000000）；看護費部分：自
    九十四年七月起至一百二十三年六月止，每月支出看護費計
    二萬四千九百三十八元等語，被告對於原告身體受有前揭傷
    害之事實固不爭執，惟抗辯稱：原告主張之醫療費用有些並
    非必要，原告提出九十三年九月二十一日診斷證明書之診斷
    內容應證明與本件有因果關係，九十五年五月二十九日診斷
    證明書之診斷內容與本件無關，九十五年七月十二日診斷證
    明書認定原告是否日常生活無法自理，有鑑定必要等語。經
    查，原告主張其因傷支出醫療費用計三十萬一千三百零八元
    之事實，業據其提出與所述情節相符之醫療費用明細表、童
    綜合醫院收據影本二十八紙、醫療用品費用明細表、統一發
    票影本九十一紙、童綜合醫院一般診斷書影本五紙、醫療費
    用明細表、收據影本二十紙、醫療用品費用明細表、統一發
    票影本三十三紙、醫療費用明細表、童綜合醫院收據影本九
    紙附卷為憑，經核上開醫療費用支出明細與原告所受前揭傷
    害，均屬必要之支出，是原告憑以主張受有此部分之損害為
    醫療費用支出計三十萬一千三百零八元，應屬可採，被告空
    言原告主張之醫療費用有些並非必要云云，即無可採。又原
    告主張其因傷支出申請外勞看護必要費用計三萬七千二百元
    ，且自九十四年七月起至一百二十三年六月止，每月需支出
    看護費計二萬四千九百三十八元之事實，業據其提出與所述
    情節相符之童綜合醫院一般診斷書影本五紙、外勞薪資所得
    及應付款項說明、看護費用收據、雇用外傭費用明細表、行
    政院勞工委員會就業安定費繳款通知單、環久國際開發有限
    公司、忠盛國際人力仲介有限公司收據、行政院勞工委員會
    九十四年三月二十一日勞職外字第○九四○七九六○○三號
    、九十四年七月十九日勞職外字第○九四○八八六九九三號
    函等影本各一份附卷為憑，堪信屬實，而觀諸卷附五紙童綜
    合醫院一般診斷書所載內容，可知原告因受前揭傷害，其行
    動不便（左側肢體已癱瘓），進食，大小便等日常生活已無
    法自理，須二十四小時專人照顧，是依原告傷勢，即有僱請
    看護之必要，是原告憑以主張受有此部分之損害為申請外勞
    看護必要費用計三萬七千二百元，即屬可採，又依台閩地區
    歷年簡易生命表女性平均餘命顯示，原告於事故發生之九十
    三年之平均餘命為二二點六四歲，應可生存至一百十五年，
    則原告主張其自九十四年七月起至一百二十三年六月止，每
    月需支出之看護費計二萬四千九百三十八元，其起迄年月應
    自九十四年七月起至一百十五年六月止，每月需支出之看護
    費計二萬四千九百三十八元為可採，此部分被告猶執前詞抗
    辯，洵無足採，原告逾此範圍之主張，應不可採。又原告就
    其因傷而喪失勞動能力部分主張原告事故發生（九十三年三
    月十四日）前，在世朋清潔工程行上班，以每月薪資二萬二
    千元計算，自事故發生起尚可工作七年，得請求一百八十五
    萬元（計算式：22000×12月×7年＝0000000）之事實，業
    據其提出與所述情節相符之童綜合醫院一般診斷書影本五紙
    、工作所得證明、薪資所得及應付其他費用計算表、薪資明
    細表等影本各一份附卷為憑，堪信屬實。而觀諸卷附五紙童
    綜合醫院一般診斷書所載內容，可知原告因受前揭傷害，其
    行動不便（左側肢體已癱瘓），進食，大小便等日常生活已
    無法自理，須二十四小時專人照顧，是依原告傷勢，其顯已
    喪失全部勞動能力，查原告乃三十五年二月十九日出生，自
    事故發生（九十三年三月十四日）日起，算自六十五歲退休
    止，其尚可工作七年，則以其事故發生前在世朋清潔工程行
    上班，每月薪資二萬二千元計算，其喪失勞動能力所受之損
    害依霍夫曼式計算法扣除中間利息 (首期給付不扣除中間利
    息)核計其金額為一百五十八萬七千四百零八元【計算方式
    為：(22000X72.00000000)=0000000.54744。其中72.000000
    00為月別單利 (5/12)%第84月霍夫曼累計係數。採四捨五入
    ，元以下進位】，是原告此部分之主張於一百五十八萬七千
    四百零八元之範圍內，應屬可採，被告於此範圍猶執前詞抗
    辯，洵無足採。原告逾上開金額之主張，即無可採。
四、爭點三（即原告請求非財產上的損害部分，其金額是否相當
    ？）部分：按因故意或過失，不法侵害他人之權利者，負損
    害賠償責任。又不法侵害他人之身體、健康、名譽、自由…
    …者，被害人雖非財產上之損害，亦得請求賠償相當之金額
    ，民法第一百八十四條第一項前段、第一百九十五條第一項
    前段分別定有明文。本件原告主張原告因本件車禍而受有傷
    害，精神上備感痛苦，原告精神撫慰金部分請求五百萬元等
    語。被告則抗辯稱：原告請求金額過高。按慰撫金數額之酌
    定應斟酌加害行為、加害人之身分、地位、家庭經濟或能力
    、請求人所受痛苦之程度等一切情狀（最高法院四十八年度
    台上字第一九八二號判決要旨參照）。本院斟酌人之身體、
    健康無價，原告因遭被告過失傷害，致原告受有頭部外傷併
    右側急性硬腦膜下出血及腦內出血、頭部外傷併右側延遲性
    腦內出血及水腦之重傷害，其損害情節均非輕，被告為國中
    畢業，無業，且事故迄今兩造未能達成和解等情狀，認為原
    告精神撫慰金部分之請求以八十萬元為適當，是原告主張精
    神慰撫金五百萬元，顯屬過高，應予核減為八十萬元，其逾
    此數額之請求，即屬無據。
五、又損害之發生或擴大，被害人與有過失者，法院得減輕賠償
    金額，或免除之。民法第二百十七條第一項定有明文。本院
    認被告應負十分之七過失責任，其餘十之三過失責任由被告
    負擔，有如前述，自有民法第二百十七條第一項過失相抵規
    定之適用。依上，原告請求醫療費用支出計三十萬一千三百
    零八元，申請外勞看護必要費用計三萬七千二百元，及自九
    十四年七月起至一百十五年六月止，每月需支出之看護費計
    二萬四千九百三十八元，喪失勞動能力所受之損害計一百五
    十八萬七千四百零八元，精神撫慰金八十萬元，合計為二百
    七十二萬五千九百十六元，及自九十四年七月起至一百十五
    年六月止，每月需支出之看護費計二萬四千九百三十八元，
    經依上開過失責任比例過失相抵後，原告得請求被告賠償之
    金額應減為一百九十萬八千一百四十一元，及自九十四年七
    月起至一百十五年六月止，每月需支出之看護費計一萬七千
    四百五十七元。又被告抗辯稱原告有收受強制險理賠金額一
    百六十萬元，應自原告請求金額中扣除等情，業據原告自承
    其有向美商美國環球產物保險有限公司台灣分公司請求醫療
    給付理賠金額二十萬元、殘廢給付理賠金額一百四十萬元，
    合計一百六十萬元，同意自請求給付金額中扣除等語明確，
    則被告執此抗辯，即屬有據。經扣除後，原告得請求之金額
    計為三十萬八千一百四十一元，及自九十四年七月起至一百
    十五年六月止，每月需支出之看護費計一萬七千四百五十七
    元。
肆、綜上所述，原告依據民法侵權行為之法律關係，請求被告賠
    償其因本件傷害所受之損害，其金額計為三十萬八千一百四
    十一元，及自九十四年七月起至一百十五年六月止，每月需
    支出之看護費計一萬七千四百五十七元。從而，原告本件請
    求於三十萬八千一百四十一元，及自九十四年七月起至一百
    十五年六月止，每月需支出之看護費計一萬七千四百五十七
    元之範圍內，洵屬正當，應予准許，其逾此範圍之請求，則
    非有據，應予駁回。又原告就上開三十萬八千一百四十一元
    部分併請求自九十五年七月二十六日起至清償日止，按年息
    百分之五計算之利息，核無不合，併予准許，爰為判決如主
    文第一、二項所示。
伍、本件事證已臻明確，兩造其餘之攻擊防禦方法無逐一論述之
    必要，附此敘明。又兩造陳明願供擔保，聲請宣告假執行或
    免為假執行，經核原告如主文第一項勝訴部分，合於法律規
    定，爰分別酌定相當之擔保金額宣告之；原告其餘假執行之
    聲請，就駁回部分因訴之駁回而失所依據，不予准許。至如
    主文第二項係屬分期給付之及將來給付之訴性質，不適為假
    執行，此部分假執行之聲請，亦不應准許。
陸、訴訟費用負擔之依據：民事訴訟法第七十九條。
中    華    民    國    95    年    10    月    31    日
                  民事第二庭    法  官  呂明坤
正本係照原本作成。
如對本判決上訴，須於判決送達後20日內向本院提出上訴狀。
中    華    民    國    95    年    10    月    31    日
                                書記官


司法院資訊處製作；財團法人民間司法改革基金會備份。
